【裁判字號】    97,上,358
【裁判日期】    970617
【裁判案由】    損害賠償
【裁判全文】
臺灣高等法院民事判決                   97年度上字第358號
上  訴  人  乙○○
訴訟代理人  蔡銘書律師
被 上訴 人  甲○○
訴訟代理人  廖修譽律師
上列當事人間請求損害賠償事件，上訴人對於中華民國96年11月
16日臺灣桃園地方法院96年度訴字第784 號第一審判決提起一部
上訴，本院於97年6 月3 日言詞辯論終結，判決如下：
    主      文
原判決關於命上訴人給付被上訴人精神慰撫金之金額，超過新臺
幣壹佰伍拾萬元，及自民國九十五年九月二十四日起至清償日止
，按年息百分之五計算之利息，及該部分假執行之宣告，暨訴訟
費用之裁判（除確定部分外）均廢棄。
上開廢棄部分，被上訴人在第一審之訴及其假執行之聲請均駁回
。
其餘上訴駁回。
第一審（除確定部分外）、第二審訴訟費用由被上訴人負擔四分
之三，餘由上訴人負擔。
    事實及理由
一被上訴人起訴主張：上訴人於民國95年1 月28日下午4 時50分
  許，駕駛3360-ES 號自用小客車（下稱系爭小客車），沿桃園
  縣平鎮市○○路往中壢方向行駛，於行經該路一段81號新勢國
  小前時，因車速過快不及應變車前道路狀況，致失控跨越雙黃
  實線闖入對向車道，撞及適由對向駛至由原審共同原告林金城
  駕駛伊所有並搭載伊之KB-0399 號自用小客車，致伊受有左眼
  外傷性前房出血、左眼外傷性視神經病變等傷害，左眼因視神
  經持續萎縮而達失明程度，右眼視力已降低至0.6 以下（實際
  為0.1 以下），左上肢之功能已完全喪失（下稱系爭事故）。
  伊因而支出醫療費用13,531元、汽車受損修復費用215,900 元
  、並受有減少勞動能力1,258,266 元、精神慰撫金3,559,684
  元損害，合計5,047,384 元（實應為5,047,381 元）。爰依民
  法第184 條第1 項、第191 條之2 前段、第193 條第1 項、第
  195 條第1 項之規定，求為命被上訴人如數給付，及其中4,83
  1,484元自刑事附帶民事起訴狀繕本送達之翌日起，餘215,900
  元自96年9 月13日起均加計法定遲延利息之判決（原審共同原
  告林金城部分，未繫屬本院，於此不贅）。
  上訴人則以：伊除就對造請求精神慰撫金之金額爭執外，其餘
  損害項目皆不爭執，原審認定被上訴人之精神慰撫金200 萬元
  ，實屬過高，應予核減云云，資為抗辯。
二原審命上訴人給付被上訴人3,327,497 元，及其中3,271,797
  元自95年9 月24日起，其餘55,700元自96年9 月13日起，均加
  計法定遲延利息，駁回被上訴人其餘之請求。上訴人提起一部
  上訴，聲明：
  (一)原判決關於命上訴人給付被上訴人超過1,327,497元及法定
    遲延利息部分，與該部分假執行之宣告均廢棄。
  (二)上廢棄部分，被上訴人於第一審之訴及其假執行之聲請均駁
    回。
  被上訴人則聲明：上訴駁回。
  〔原審命上訴人給付被上訴人之金額為3,327,497 元本息，上
  訴人就超過1,327,497 元本息部分提起上訴，即僅就其中200
  萬元本息（3,327,497-1,327,497 ＝2,000,000） 部分提起上
  訴，就原審命給付之1,327,497 元本息未據提起上訴而告確定
  ；另原審共同原告林金城、被上訴人就其原審敗訴部分亦未提
  起上訴而告確定〕。
三被上訴人主張上訴人應就系爭事故之發生負侵權行為損害賠償
  責任一節，為上訴人所不爭執，上訴人自應依民法第184條第1
  項「因故意或過失，不法侵害他人之權利者，負損害賠償責任
  」之規定，負損害賠償責任。被上訴人據以請求上訴人賠償上
  訴人醫療費13,531元、汽車受損修復費215,900元、減少勞動
  能力1,258,266元、精神慰撫金3,559,684元，合計5,047,384
  元（實應為5,047,381元），經原審認定被上訴人得請求之金
  額為醫療費13,531元、車輛修復費55,700元、減少勞動能力之
  損失1,258,266元、精神慰撫金200萬元，合計3,327,497元，
  上訴人僅就其中命賠償之精神慰撫金200萬元提起上訴（本院
  卷第8-11、57-58、86頁），就原審命賠償之醫療費13,531元
  、車輛修復費55,700元、減少勞動能力之損失1,258,266元未
  據聲明不服，是本院審理範圍僅為原審命上訴人賠償被上訴人
  之精神慰撫金200萬元是否有當？
四按「不法侵害他人之身體、健康、名譽、自由、信用、隱私、
  貞操，或不法侵害其他人格法益而情節重大者，被害人雖非財
  產上之損害，亦得請求賠償相當之金額」，民法第195 條第1
  項前段定有明文，另「慰藉金之賠償須以人格權遭遇侵害，使
  精神上受有痛苦為必要，其核給之標準固與財產上損害之計算
  不同，然非不可斟酌雙方身份資力與加害程度，及其他各種情
  形核定相當之數額」，亦據最高法院51年度台上字第223 號著
  有判例。查被上訴人因系爭事故受有前揭傷害，肉體、精神確
  受極大痛若，本院斟酌實際情況，及兩造之身分、地位、經濟
  能力〔被上訴人為桃園縣私立新興高級工商職業學校畢業（本
  院卷第87頁）、92-94 年度利息收入依序為104,248 元、91,0
  94元、96,710元，名下擁有汽車乙輛（原審卷第133-136 頁）
  ；上訴人大學畢業，任職於展茂光電股份有限公司擔任工程師
  職務，92-94 年度年收入依序為29,578元、236,051 元、507,
  835 元，名下擁有田地3 筆、房屋1 筆（原審卷第139-144 頁
  ）〕等情，認原審認定之200 萬元，尚嫌過高，應予核減為15
  0 萬元，始為適當，其逾此數額之請求，於法即為無據。
五綜上所述，被上訴人依侵權行為損害賠償之法律關係，請求上
  訴人給付被上訴人精神慰撫金150 萬元，及自刑事附帶民事起
  訴狀繕本送達之翌日即95年9 月24日起至清償日止，按年息5
  ％計算之利息，於法有據，應予准許，其逾此範圍之請求，於
  法無據，不應准許，上訴人敗訴部分，假執行之聲請亦失所依
  據，應併予駁回。上開不應准許部分，原審所命給付精神慰撫
  金200 萬元，其中超過150 萬元本息部分，尚有未洽，上訴意
  旨指摘此部分原判決不當，求予廢棄改判，為有理由，應由本
  院予以廢棄，改判如主文第二項所示。上開應准許之精神慰撫
  金150 萬元本息部分，原審為上訴人敗訴之判決，並依兩造之
  聲請，酌定相當擔保金分別為假執行、免為假執行之諭知，核
  無不合。上訴意旨指摘原判決此部分不當，求予廢棄改判，為
  無理由，應予駁回。
六本件因事證已臻明確，兩造其餘攻擊、防禦方法及所為之立證
  ，經審酌後認與判決之結果不生若何影響，無庸再逐一予以論
  列，合併敘明。
據上論結，本件上訴為一部有理由，一部無理由，依民事訴訟法
第450條、第449條第1項、第79條，判決如主文。
中    華    民    國    97    年    6     月    17    日
                    民事第十六庭
                        審判長法  官 沈方維
                              法  官 王淇梓
                              法  官 湯美玉
正本係照原本作成。
不得上訴。
中    華    民    國    97    年    6     月    17    日
                              書記官 蕭進忠


司法院資訊處製作；財團法人民間司法改革基金會備份。
